最高法院刑事判決　　　　　　　　　　　　　　　九十一年度台上字第五六二一號
　　上　訴　人　甲○○
　　選任辯護人　王炳輝律師
右上訴人因業務過失致人於死案件，不服台灣高等法院台南分院中華民國八十九年五
月九日第二審判決（八十九年度交上訴字第三○八號，起訴案號：台灣雲林地方法院
檢察署八十八年度偵字第五二四五號），提起上訴，本院判決如左：
    主  文
上訴駁回。
    理  由
按刑事訴訟法第三百七十七條規定，上訴於第三審法院，非以判決違背法令為理由，
不得為之。是提起第三審上訴，應以原判決違背法令為理由，係屬法定要件。如果上
訴理由狀並未依據卷內訴訟資料，具體指摘原判決不適用何種法則或如何適用不當，
或所指摘原判決違法情事，顯與法律規定得為第三審上訴理由之違法情形，不相適合
時，均應認其上訴為違背法律上之程式，予以駁回。本件上訴人甲○○上訴意旨略稱
：(一)本案肇事地點之義和路方向，種有約二公尺高之牧草，影響上訴人之視線，此一
因素涉及上訴人有無過失責任，台灣省嘉雲區車輛行車事故鑑定委員會未斟酌此點，
其鑑定結果即有誤差。(二)被害人車道之行車速限為四十公里，惟依照片顯示，被害人
之機車嚴重扭曲變型，上訴人小貨車之左側車頭亦凹陷，足見被害人超速。從而被害
人未減速慢行，應為肇事主因。原判決認定上訴人未減速慢行，復未讓幹道車先行，
為肇事主因，即有未合。(三)上訴人於原審有聲請覆議，原審未認無調查之必要，亦未
送請覆議，復未說明不送請覆議之理由，有應於審判期日調查之證據而未予調查之違
法。(四)原判決認定：上訴人於偵查中及第一審法院初訊時已明確供稱「平日以養豬、
魚為業，肇事時駕上開小貨車載飼料要去餵豬、魚；平常以該車載一些農用工具、肥
料」。惟上訴人於偵查中及第一審法院，未為上開供述，該筆錄恐係誤載。(四)上訴人
平時未駕駛該小貨車為附隨業務，肇事當時，車上並無農具、肥料及飼料，有照片可
稽。證人即車主黃阿春亦證稱：當日上訴人借用車輛是要載祭品，前往土地公拜拜。
(五)本件係因被害人之家屬要求高額賠償，致未能達成和解。上訴人已有悔意，情堪憐
憫，請減輕其刑，並宣告緩刑。(六)上訴人僅有七筆土地，面積合計一‧○三九五公頃
，作為養豬寮與養魚池，無須以小貨車載運農具、肥料及飼料等。當日係以該小貨車
載送祭品，欲至養豬、養魚場拜拜。上訴人就本件肇事縱有過失責任，亦屬普通過失
致人於死，非業務過失致人於死云云。
惟查：(一)原判決撤銷第一審判決，改判仍論處上訴人從事業務之人，因業務上之過失
致人於死罪刑。係依憑上訴人在第一審偵審中之自白；被害人林大松之配偶洪美蘭之
指訴；檢察官督同法醫師之相驗。並有道路交通事故調查報告表、現場照片、勘驗筆
錄、驗斷書、相驗屍體證明書等在卷可稽，以為論據。並敘明：(1)上訴人以務農為業
，平日駕駛其大姨子黃阿春所有之ＳＲ｜八二○三號自用小貨車運載農具、肥料、（
飼料）等，為其附隨業務。民國八十八年九月二十四日下午，上訴人駕駛上開小貨車
（載運飼料），沿雲林縣麥寮鄉○○村○○道路（支線道）由南往北方向行駛（欲去
餵豬、魚），同日下午一時二十五分許，行經該路與義和路（幹線道）之無號誌交岔
路口時，原應注意減速慢行，作隨時停車之準備；且支線道車應暫讓幹線道車先行。
依當時情形，係日間有自然光線，路面乾燥無缺陷，路況、視距均良好，並無不能注
意情事，竟疏未減速慢行，亦未讓幹線道車先行。此時適有林大松駕駛ＹＫＰ｜一八
○號重型機車，沿義和路由西往東方向行駛，至該無號誌之交岔路口，亦未減速慢行
，致二車發生碰撞（撞擊點在小貨車左側前端），林大松因而人車倒地，右額擦傷四
〤三公分、眼臉皮下瘀血、右顴擦傷三〤二公分、下頷擦傷四〤三公分、左足背挫傷
三〤二公分、右手背一、二指近端擦傷一〤一公分、左前臂外側挫傷五〤四公分，於
送醫途中因頭部外傷、顱內出血死亡。上訴人於肇事後，主動聯絡家人報警，並向到
場處理之警員自首，而接受裁判。(2)汽車行經無號誌交岔路口，應減速慢行，作隨時
停車之準備；且支線道車應暫讓幹線道車先行，道路交通安全規則第九十三條第一項
第三款、第一百零二條第一項第二款分別定有明文。上訴人領有貨車駕駛執照，為有
駕駛經驗之人，對於上開交通安全規則應知之甚稔，且為其應注意之事項。而肇事地
點係在無號誌交岔路口，上訴人之行車方向為支線道車，林大松之行車方向為幹線道
車，二車之撞擊點在小貨車左側前端（機車被撞擊後，嚴重扭曲變型、車體支離破碎
，並沿上訴人行車方向偏向路肩刮行，地面遺有七‧八公尺長刮地痕），有道路交通
事故調查報告表及現場照片十二張在卷可憑。足見上訴人駕駛汽車行經無號誌交岔路
口，未減速慢行，作隨時停車之準備，且未讓幹線道車先行，致造成本件死亡車禍。
(3)林大松確因此次肇事，致頭部外傷、顱內出血死亡，業經檢察官督同法醫師相驗明
確，有相驗屍體證明書、驗斷書、勘驗筆錄及照片等可資證明。(4)依交通事故調查報
告表記載，當時之路況、視距、光線均良好，並無不能注意之情事。上訴人應注意，
能注意，竟不注意，未減速慢行，亦未讓幹線道車先行，而違反保護他人之法令，自
有過失（上訴人於偵查中亦承認有過失，見相驗卷第十七頁）。嗣經送請鑑定結果，
亦認上訴人駕駛汽車行經無號誌交岔路口，支線道車未讓幹線道車先行，為肇事主因
；林大松駕駛重機車行經無號誌交岔路口，未減速慢行，為肇事次因，有台灣省嘉雲
區車輛行車事故鑑定委員會所檢送之嘉鑑字第八八一○五八號鑑定意見書在卷可資參
佐。被害人對於本件車禍之發生雖亦同有過失，然不能因此解免上訴人之過失刑責。
上訴人之過失行為，與被害人之死亡間，有相當因果關係。(5)刑法上所謂業務，係指
個人基於其社會地位繼續反覆所執行之事務，其主要部分之業務固不待論，即為完成
主要業務所附隨之準備工作與輔助事務，亦應包括在內（本院七十一年臺上字第一五
五○號判例參照）。上訴人於第一審偵審中已經承認：伊以養魚、養豬為業，肇事時
係駕駛小貨車載運飼料要去餵食；平日即以該小貨車載一些農用工具、肥料等語（見
相驗卷第十七頁、第一審卷第十三頁）。上訴人雖以農（牧）為業，但平日既駕駛小
貨車載運農用工具、肥料、飼料等，以完成農（牧）之主要業務，則駕駛小貨車即為
其附隨業務，附隨業務之過失仍屬業務過失。該小貨車雖登記於上訴人之大姨子黃阿
春名下，但汽車之所有人與使用人，非必同一人，祇要以駕駛汽車為其業務（無論主
要業務或附隨業務），即屬相當，並不以所有人為限。因認上訴人為從事業務之人，
而有業務上之過失致人於死之行為，為其所憑之證據及認定之理由。而以上訴人嗣後
否認犯罪，辯稱當天向黃阿春借用小貨車係載祭品要去養豬、養魚場祭拜，伊非以駕
駛為附隨業務，當時車行至路口時，有停車查看，見左右無來車，始往前行駛，伊係
被林大松撞擊；黃阿春亦附和其詞，證稱：上訴人借用小貨車是要載祭品，前往土地
公拜拜云云，乃飾卸及迴護之詞，不可採信等情綦詳。(二)上訴意旨雖以：肇事地點之
義和路方向，種有約二公尺高之牧草，影響上訴人之視線；另依照片顯示，被害人之
機車嚴重扭曲變型，上訴人小貨車之左側車頭亦有凹陷，足見被害人超速云云。惟依
道路交通事故調查報告表及現場照片顯示，二車之撞擊點在小貨車之左側前端，機車
被撞擊後，嚴重扭曲變型、車體支離破碎，並沿上訴人行車方向偏向路肩倒地刮行，
地面上留有七‧八公尺長之刮地痕跡，足證來自上訴人方向之撞擊力，極為強猛。上
訴人既自認於行經該路口時，知悉有牧草，猶無視於牧草可能影響其視線，而不減速
慢行，益見其有過失。至於林大松亦未減速慢行，為肇事次因，而同有過失，然不能
因此解免上訴人之過失刑責，原判決已詳為說明，自不能任意指為違法。(三)上訴人雖
曾於第一審具狀請求將肇事鑑定送請覆議（見第一審卷第三十八頁），但其後於審判
期日已經表示無須（沒有聲請）覆議（見第一審卷第四十七頁）。嗣在原審法院則不
曾聲請送覆議，並於審判期日表示「沒有其他證據請求調查」（見原審卷第五十三頁
背面）。上訴意旨設詞指稱，在原審有聲請覆議云云，並非依據卷內資料執為指摘。
又上訴人於第一審偵審中已經承認：以養魚、養豬為業，肇事時係駕駛小貨車載運飼
料要去餵食；平日即以該小貨車載一些農用工具、肥料，有各該筆錄可查（見相驗卷
第十七頁、第一審卷第十三頁）。待上訴本院後，改稱於偵查中及第一審法院，未為
上開供述，亦非依據卷內資料執為指摘。又卷內照片，僅拍攝肇事現場、車損外觀及
被害人，並未拍攝小貨車內載運何物（見相驗卷第十二至十三頁）；上訴意旨辯稱，
依照片顯示，車上並無載運飼料云云，也非依據卷內資料執為指摘。另以情堪憫恕，
請求減輕其刑，並宣告緩刑等語，亦與原判決是否違背法令無涉。至於其餘之爭辯乃
單純之事實爭執，均非適法之第三審上訴理由。上訴意旨，徒憑己見，就原判決已說
明事項或屬原審採證認事職權之適法行使，任意指摘為違法，顯與法律規定得為第三
審上訴理由之違法情形，不相適合。其上訴違背法律上之程式，應予駁回。
據上論結，應依刑事訴訟法第三百九十五條前段，判決如主文。
中      華      民      國    九十一    年      十      月      三      日
                              最高法院刑事第十一庭
                                  審判長法官  呂  潮  澤
                                        法官  白  文  漳
                                        法官  陳  世  雄
                                        法官  孫  增  同
                                        法官  林  開  任
      右正本證明與原本無異
                                              書  記  官
中      華      民      國    九十一    年      十      月      七      日
